臺灣彰化地方法院民事判決
110年度訴字第6號
原      告  張瑜軒  
被      告  張雅玲  
訴訟代理人  廖元應律師
上列當事人間請求損害賠償事件，本院於民國110年3月22日言詞
辯論終結，判決如下：
    主  文
被告應給付原告新台幣肆拾壹萬玖仟零壹元，及自民國一一0年
一月八日起至清償日止，按年息百分之五計算之利息。
原告其餘之訴駁回。
訴訟費用由被告負擔百分之六十，餘由原告負擔。
本判決第一項得假執行。但被告如以新臺幣肆拾壹萬玖仟零壹元
為原告預供擔保，得免為假執行。
原告其餘假執行之聲請駁回。
   事  實  及  理  由
壹、原告主張：
  原告為門牌號碼彰化縣○○市○○路00號五層樓房屋(下稱系爭房
    屋)之承租人，並於該處一樓經營飲品店茶湯會，詎於民國(
    下同) 107年12月23日13時45分許，為被告而坐落位於同縣
    市路0000號建物（下稱系爭27-1號建物）處之四樓東侧地面
    附近起火(下稱系爭火災)，火勢漫延四處， 因該火勢延燒
    之故，致原告上開承租處所受波及焚燒，致原告受有附表一
    、二財產權損害。於火災發生當日，被告曾向新聞記者表示
    表示4樓書房起火，並用臉盆自行滅火；又據消防署災害管
    理组組長林金宏表示：一般火災發生之後，煙熱往上跑，跑
    到天花板後，上不去了就出現水平擴散的現象，然後煙層越
    積越低，在煙層蓄積之同時，煙裡面之高溫也一直持續在加
    熱起火房間内可燃性物質之表面，等到這些可燃物累積達到
    燃點之熱量時，就會同時起火，這也是閃燃發生之時刻。可
    知閃燃必須發生在侷限空間，且當房間發生閃燃後，火勢擴
    大再延燒到建築物的其它房間及樓層，不會造成整楝建築物
    同時起火。由此可以知曉火災發生通常會經歷初期、成長期
    、最盛期 及衰退期，故被告於彼時尚可以自行滅火，是彼
    時應係是火災初期，但因自行無法撲滅才衝下樓報警，又彼
    時風向為西北風，因而火勢經同上縣市路0000號建物與系爭
    房屋頂樓之共用鐵皮，延燒至系爭房屋，經彰化縣消防局鑑
    定起火原因係肇因被告所有之上開系爭27-1號建物遺留火種
    所致，足徵起火點位於被告所有之上開系爭27-1號建物處。
    被告就遺留火種之行為係有屬有過失行為， 且該因過失行
    為不法侵害原告之財產權，故被告自應負侵權行為損害賠償
    之責。又事故發生後兩造曾由彰化縣員林市調解委員會予以
     調解，惟就賠償範圍無法獲得共識，致調解不成立，原告
    無奈，爰依法提起本件訴訟。
  因系爭房屋四、五樓為原告之主臥房、客房及儲藏間，系爭
    火災造成原告財物損失約60萬，另一樓為茶湯會營業店面，
    系爭火災後導致約兩個星期無法營業，被告須赔償停業時之
    收入，總計10天無營業，造成被告受有4萬元營業損失，故
    被告須賠償原告68萬元等語。
  並聲明：㈠被告應給付原告新台幣68萬元，並自本起訴狀送達
    翌日起至清償日止，按年息百分之五計算之利息。㈡請依職
    權宣告假執行。㈢訴訟費用由被告負擔。
貳、被告則以：
  系爭火災之失火責任，業經臺灣彰化地方檢察署認定以遺留
    火種可能性較高；及證人即彰化縣消防局第二大隊小隊長乙
    ○○於偵訊時亦證稱：本件火災以打火機引燃可能性較高等及
    一般打火機要自燃，必須要有外在條件，一般來講是要有人
    使用才有可能、研判現場就是一般頂樓等語，足認系爭火災
    並非打火機引燃失火，僅係引燃之可能性較高；而彰化縣消
    防局火災原因調查鑑定書研判系爭27-1號建物4樓東側，除
    打火機頭外未有其他發火源，則鑑定書以遺留火種可能性較
    高，即已排除打火機引起，復因被告之住所除打火機外別無
    其他發火源，故尚難認定發火源係在被告住所之打火機等情
    為由，而對被告為不起訴處分。又依聯合新聞網之現場失火
    照片，系爭火災發生時火勢擴大且集中在靜修路29-1號、原
    告之系爭房屋即29號房屋次之、而27-2號建物則再次之，然
    被告之上開住所則未見有煙及火，況依災後現場狀況顯示，
    亦係門牌號碼同縣市○○○路0000號建物、（原告）系爭房屋
    即29號建物、及27-2號房屋災後毁損嚴重，此足證起火源非
    在被告所有之系爭27-1號建物。另被告曾進入其住所救火，
    惟此乃人之常情，不能逕以救火之舉遽認被告應負失火之責
    ，況被告所有系爭27-1號建物住處之樓梯在東側，如係東側
    失火，被告又如何上樓搶救，甚之被告住處樓梯東側下面舖
    設之實木地板亦未見有燃燒破化現象，益證被告住所之東側
    絕非發火源。退步言之，原告主張放置於上開系爭房屋四、
    五樓實際被毀損物品之損害金額，應提出購買證明及購買日
    期，並扣除折舊計算為是。再者，原告主張自107年12月24
    日起迄同年月29日之營業損失，亦應應扣除營業成本，方為
    適法等語。
  並聲明：㈠原告之訴駁回。㈡訴訟費用，由原告負擔㈢如受不利
    判決，願供擔保請准免為假執行。
參、得心證之理由
  原告主張其為系爭房屋之承租人，因被告於107年12月23日13
    時45分許，於系爭27-1號建物家中四樓東侧地面附近不慎引
    起系爭火災，因火勢漫竄， 且系爭房屋與同段路27-2號建
    物頂樓為共用鐵皮，致肇生延燒至原告所承租之系爭房屋，
    起火原因經鑑定為遺留火種，被告因上開過失行為不法侵害
    原告之財產權，自應負侵權行為損害賠償之責， 及因系爭
    火災延燒至原告做主臥房、客房及儲藏間使用之系爭房屋4
    、5樓，造成附表一、二財物損失，及所經營位於一樓之茶
    湯會飲料店約兩個星期無法營業計有4萬元之營業損失，爰
    依侵權行為之法律關係，訴請被告賠償68萬元等語。被告則
    以系爭火災之失火責任，業經證人即彰化消防局鑑識人員乙
    ○○於臺灣彰化地方檢察署偵訊時證稱：本件火災以打火機引
    燃可能性較高等語；一般打火機要自燃，必須要有外在條件
    ，一般來講是要有人使用才有可能、研判現場就是一般頂樓
    等語，足認系爭火災並非打火機引燃失火，僅係引燃之可能
    性較高，及彰化縣消防局火災原因調查鑑定書研判系爭27-1
    號建物4樓東側即被告之住所，除打火機頭外未有其他發火
    源，則鑑定書以遺留火種可能性較高，即已排除打火機引起
    ，復因被告住所除打火機外別無其他發火源，故尚難認定發
    火源係在被告住所之打火機。又依聯合新聞網之現場失火照
    片，系爭火災發生時火勢擴大且集中在靜修路29-1號建物、
    系爭房屋即原告承租之29號建物次之、而同路27-2號則再次
    之，然被告所承租之系爭27-1號建物則未見有煙及火，再依
    災後現場狀況顯示，亦係靜修路29-1號、系爭房 屋與同路2
    7-2號建物災後毁損嚴重，是足見系爭火災之火源非在被告
    之所有之上開系爭27-1號建物處，當自不能逕以救火之舉遽
    認被告應負失火之責，另被告所有上開系爭27-1號建物處樓
    梯在東側，如係東側失火，被告即無法前往滅火，且被告之
    上開承租處樓梯東側下面舖設之實木地板亦未見有燃燒破化
    現象之情形，故系爭火災發生與被告確係無涉，從而被告對
    系爭火災所生損害無須負損害賠償責任，縱認被告對原告之
    上開損害須負賠償責任，惟該金額應扣除折舊計算及原告所
    請求之營業損失，亦應扣除營業成本，方為適法等語置辯。
  經查：
  ㈠原告主張其為系爭房屋之承租人，因系爭火災致原告放置   
   於系爭房屋內60萬元財物滅失，及茶湯會約兩個星期無法   
   營業，被告須赔償停業時之收入，總計10天未營業之損失   
   ，扣除成本計損失4萬元等情，業據提出彰化縣消防局火災  
    證明書及火災調查資料內容、電子發票報稅表、相關收據  
    、發票及火災現場照片(見本院卷第17頁至第101頁)，被告 
     對之亦不爭執，是原告此部分主張之事實，堪信為真。
  ㈡原告主張系爭火災之起火點乃於被告居住之27號之1房屋4  
    樓東側地面等語，經核與彰化縣消防局就系爭火災所作火  
    災原因調查鑑定書（下稱系爭火災鑑定書）結論「起火戶  
    為彰化縣○○市○○里○○路0000號，起火處為員林市○  ○里○○路
    0000號4樓東側地面附近原告主張系爭火災之  起火點乃於
    被告居住之27號之1房屋4樓東側地面，起火原  因以遺留火
    種引起火災之可能性為較高」等語相符。此有  系爭火災鑑
    定書在卷可稽（見臺灣彰化地方檢察署108年度  偵字第256
    4號卷影本第22頁，下稱偵卷影本）。觀該系爭  火災鑑定
    書其上記載之內容，顯示：
  ①系爭火災發生時風向為西北風，原告承租之系爭房屋位於系
    爭27號之1建物西側，火勢係由被告所有之上開系爭27-1號
    建物延燒至原告所承之系爭房屋，此有原告提出之火災之現
    場照片、中央氣象局觀測資料(分見本院卷第233頁至第251
    頁、第149頁至第151頁)可證。
  ②系爭火災鑑定書所附照片於當日13時45分之照片01顯示27-1
    號4樓竄出白色濃煙，於照片02則由系爭27-1號建物4樓及27
    -2號5樓東北竄出灰白色濃煙，飄往東側處，再從照片04可
    看出27-2號及29號4、5樓全面燃燒時，27-1號頂樓已呈現燻
    黑現象，此已足徵系爭火災之起火處為被告所居住之27-1號
    建物(見偵卷第86頁至第87頁)。
  ③另證人即消防局小隊長到場證述「(問：你何以在起火處研判
    表明起火處是27-1號4樓？)起火處請參考第五頁、第六頁鐵
    皮屋頂外觀勘查，以27-1燒白變色情形明顯，另外依據報 
    案人之供詞都有指稱是27-1號4樓在冒煙，及初期影像在鑑 
     定書所附光碟顯示27-2號5樓，即東北側僅有屋簷黑，因此
      研判起火戶是在27-1號。」、「(問：這碳化情形是否嚴
    重  ？)在27-1號4樓東面碳化情形非常嚴重。即佛像附近。
    」  、「(問：若是西風，為何29、29-1會起火比較嚴重？
    反而  東側的27比較不嚴重？)初期影像是西風，27-1、29
    、29-1  號鐵皮是共用連棟的，而且上面的火載量比較大。
    另外，  照片四部分，我們初期抵達現場時，27-1號火勢已
    經快熄  滅了，代表他是最先燃燒的。」、「（問：同一頁
    （即彰  化地檢署108年度偵字第2564號第39頁倒數第九行
    ）火調人  員依據...，起火為四樓東側地面附近起火燃燒
    等語，何謂  現場燃燒後，火流情形？ ）我們起火處的研
    判是用火流研  判，庭上可以比對東西、南北側受燒情形，
    以東側地面附  近碳化最嚴重，上方鐵皮屋頂也呈現燒白，
    水泥牆面也呈  現脫落，據此研判起火點。」、「(問：若
    是西風，為何2  9、29-1會起火比較嚴重？反而東側的27比
    較不嚴重？）初  期影像是西風，27-1、29、29-1號鐵皮是
    共用連棟的，而  且上面的火載量比較大。另外，照片四部
    分，我們初期抵  達現場時，27-1號火勢已經快熄滅了，代
    表他是最先燃燒  的。」等語（見本院卷第218頁至第222頁
    ），是更可佐證  系爭火災之起火點位於被告居住之27號之
    1建物處。
  ④再由目擊證人即報案人黃俊傑於彰化縣消防局員林分隊中，
    陳稱：「（問：發生火災時你在哪？你是如何知道發生火災
     ？）當時我是在購買台南府城魷魚羹（按即在火災發生處 
     之街對面）麵，當時服飾店頂樓煙竄出引起我的注意」、 
     「（問：當時煙的 顏色？往哪個方向飄移？）黑色，飄向
      西側。」、「你知 道發生火災後如何處理？當時火勢的
    範  圍及燃燒情形如何？）我趕緊打119報案，當時我只知
    道有  很大的濃煙，當時注意到從靜修路27-1號服飾店上方
    加蓋  鐵皮竄出來的濃煙，所以當時竄煙的範圍為服飾店上
    旁加  蓋鐵皮尚未竄出火煙。」（同上偵卷影本第45頁）；
    目擊  者張仕儒於彰化縣消防局員林分隊，表示：「火災發
    生時  煙飄向東邊，約5分鐘後119就抵達現場，東君服飾四
    樓就  竄出火苗。」、「（你知道發生火災後如何處理？當
    時火  勢的範圍及燃燒情形如何？）當時我走出北門肉粽店
    外查  看，看見大統百貨（27-2號）、東君服飾店（27-1號
    ）及  北門素食(27號）頂樓有冒煙，我趕緊跟一樓店家詢
    問屋有  沒有人，之後就在對面府城魷魚羹前馬路旁觀看等
    消防隊  到現場 。發現當時東君服飾4樓鐵皮竄出濃煙無火
    苗，範  圍已擴及27號房屋四樓，高度約鐵皮」。（見同上
    偵卷第4  3頁）；受災戶即同路27-2號建物之屋主羅素英於
    彰化縣消  防局員林分隊，陳述：「（問：火災發生你人在
    那裡？）  我在1樓店車外（大統美容美髮材料行）站著」
    、「有看到  鄰家(27-1號) 面對屋頂古上有看到煙（灰色
    ）、高度不清  楚， 但並無 火苗竄出。」、「( 問：當時
    火災現場火勢  的範圍及燃燒情形如何？）我發現與鄰家）
    27-1號那側有  煙冒出並蔓延至天花板」（見同上偵卷第43
    頁）及被告於彰 化縣消防局員林分隊， 明白表示（類推刑
    事訴訟證據之格  言-案重初供，被告於彼時之陳述，可信
    甚高）：   「（問：發生火災時你在哪？你是如何知道發 
    生火災？） 當時我在店裡一樓，路人來店裡敲玻璃門告知
    我，我家4樓  冒煙了。我趕緊到外面查看，當時看到我家
    西北角窗戶有  竄出白煙，往西三間的屋頂都在竄出白煙，
    什麼顏色的煙  我不清楚。當時東邊素食店屋頂沒有煙 。
    」、「（問：你  知道發生火災後如何處理？當時火勢的範
    圍及 燃燒情形如  何？）當時我去3樓用臉盆裝水至4樓想
    撲滅火勢，但只有  看到4樓上層全部都是煙霧（白色）在
    天花板蔓延，用臉盆  隨意潑灑後（因為看不到火點），改
    至3樓拿取棉被至4樓  試圖鋪蓋煙霧，抵達4樓時看到黑色
    煙霧沒看到火光，煙  已經在我頸部以上並聽到強烈爆裂聲
    ，屆時我的臉被燻 黑、頭髮略有燒到。」等內容以觀，益
    加證明系爭火災之起火處， 應為被告所有之系爭27-1號建
    物4樓東側。是被告雖以聯合新聞網之現場照片上其居住之
    系爭27-1號建物上並無毀損嚴重之情，進而推論起火源非位
    於被告住處云云，顯與事實不符，更與上開物證、書證、人
    證之供述相違，況且火災發生之起火處未必係燒毀最嚴重之
    處，是在在顯示被告為脫免民刑責，於本院審理中，一再捏
    詞以對，故上開所辯，均不可採信。
　㈢被告於本院審理時，明白表示：「（問：107年12月23日下  
    午1時45分，當天除除了被告以外， 尚有無其他人在家？）
    當天在家僅有我一人。」（見本院卷第206頁），承上所述
    ，系爭火災之起火處點，係被告所有之系爭27-1號建物4樓
    東側處。且如被告上開所自承發生系爭火災時之當天，僅其
    一人在家。則被告對系爭火災之發生究有無實施不法侵害行
    為（含故意或過失行為），關乎其是否對因系爭火災所生之
    損害，負民、刑事責任，因此詳探如下。
  ㈣按證明應證事實之證據資料，並不以可直接單獨證明之直   
   接證據為限。凡先綜合其他情狀，證明某事實，再由某事   
   實為推理的證明應證事實，該證明某事實之間接證據，自   
   包括在內。（最高法院92年度台上字第1499號民事裁判）   
   。又證明應證事實之證據資料，並不以可直接單獨證明之   
   直接證據為限。凡先綜合其他情狀，證明某事實，再由某   
   事實為推理的證明應證事實，該證明某事實之間接證據，   
   自包括在內。（見最高法院92年度台上字第1499號民事判   
   決要旨）。查：
  ①被告於其住處4樓東側地面(即系爭鑑定報告書研判之起火   
   燃燒處)設有神尊及燭台線香等供俸神尊之物品，足見被告  
    係位有宗教信仰之人，且虔誠之信仰者，此有系爭火災鑑  
    定書照片150-153(見偵卷第160頁至第162頁)及原告提出之 
     被告甲○○臉書文章資料在卷（見本院卷第172頁至第183   
   頁）可證。
  ②又觀之被告於106年6月17日於自己之臉書上即明白記載     
      「太不可思議，每天給克里斯納(Krisna)五聖體的供香，
    明      明是真的臥香，供5年了，明明給的是直的臥香，
    怎麼今天      凌晨3:30看到香呈現6的鏡面反射圖騰 ?…」
    (見本院卷第1      75頁)，再由其臉書所張貼之照王以觀
    ，即可易而顯出示被      告係經常以油燈及火為祭祀之人
    ，且該等易燃之物（此處      指油燈及明火）為數不少（
    先本院卷第173頁、第255頁至279頁）。另由系爭火災鑑定
    書所繪製火災現場物品配置圖及照片，顯見被告於系爭火災
    起火處設置類似佛堂之擺設，該處有佛像、線香、燭台、蓮
    花燈及供杯（此物係印度、西藏地區供佛必需品，其內或裝
    水（此時稱為水供）或裝置酥油燈（見同上偵卷第67頁、第
    155頁至164頁）及打火機等物，顯見被告係一位每日必依其
    所信仰之宗教，而為供香等一切儀軌（式）之虔誠信仰者。
    是顯見被告所辯伊於三樓用燭光做儀式，且亦非系爭火災發
    生當日及平常沒有供佛，僅於特殊節日才供等云云，均與上
    開供述及非供述證據所顯示之內容相異，當不可採信。③再
    觀諸上開線香、燭台、蓮花燈及供杯裝置酥油燈及打火機等
    物，均屬易留火種之物（換言之，係屬易燃物）， 是由上
    開證物堆疊以推，被告必有於系爭火災發生當日，至佛堂即
    起火處，為啓開上開易燃物為宗教信仰儀式之行為，以致遺
    有火種疏未加以滅失，因而不慎產生系爭火災。由此以見，
     被告所辯上開諸詞及於彰化縣消陽局員林消防隊談話筆錄
    中表示「桌上有三尊神像，神尊兩側皆各有一顆水晶蓮花燈
    ，平時沒有特別祭拜，當我有空靜心時磨缽及有時點線香，
    平常只有我一個人在進行活動，線香平時會收在電視玻璃櫃
    內」、「神尊附近及小桌子沒有放置打火機，打火機平時放
    置在電視玻璃櫃內部」(分見本院卷第296頁、偵卷第53頁至
    第54頁)等語，顯為臨訟置辯之詞，不足採信。㈤另臺灣彰化
    地方檢察署108年度偵字第2564號不起訴處分書（計僅2頁）
    ， 以縱證人即彰化縣消防局第二大隊小隊長乙○○所述「本
    件火災以打火機引燃可能性較高」等語為真， 但查無被告
    有何具體行為促使打火機自燃為由，對被告為不起訴處分。
    惟：
  ①系爭火災之鑑定書其內所載內容及所附火災現場均明確載明
    或 顯示起火處即系爭27-1號建物4樓發現有打火機、線香、
    燭台、蓮花燈及祭祀物器（按應即供杯），該等物均係易起
    燃火或遺留火種之物，此稍有社會活動知識之人即易而知曉
    （指並非擁有消防專門知識之人，便可輕易獲知），而檢察
    官確僅就打火機乙事訊問證人即系爭鑑火定書之製作者乙○○
    ，而置其餘之物未為任何探求或置喙真象之詞。足見該偵查
    行為距民間常見之知識甚遠。再者，在家中置放佛像之佛堂
    處燒香、燈供佛（含其他信仰），非同每年大甲媽遶境時，
    民眾於公眾得以見聞處之路旁設置香案，公然焚香膜拜般，
    故除被告或其家人外，當無人得窺伺被告祭祀之行舉（當然
    若有人在其對面同等高度處，以望遠鏡窺視，則為例外），
    因此自無人證得以證明之。是檢察官以查無被告有何具體行
    為促使打火機自燃為由，對被告為不起訴處分，實有違事實
    。
  ②又依證人乙○○於本院到場，證述「(問：你有無發現供杯中有
    無油燈？有無就此供杯拿去鑑定有無油漬？)我們查看現場
    有佛像及圓形器具。但我們沒有拿去鑑定，只就線路鑑定。
    」、「(問：鑑定結論起火原因是以遺留火種可能性比較高
    ，何以在108年3月26日偵訊中你卻答稱是打火機？)因為在
    現場起火處附近我們有尋獲打火機，所以認定是打火機。」
    、「(問：若供杯有供酥油，引起本件火災原因高不高？)高
    。」、「(問：為何在檢察官偵訊中沒有說也有可能是宗教
    信仰供杯酥油引起的，而只提到打火機？你是否有當場跟檢
    察官提起還有其他可能？) 印象中有跟檢察官提起。...我
    那時候就跟檢察官說以遺留火種可能性比較大。」、「(問
    ：這遺留火種除了檢察官說的打火機外，是否尚有其他原因
    ？)是」、「起火處部分，有發現類似神尊祭拜物品及打火
    機。所以關於人為縱火部分，我們起火原因第三點有研判，
    認為人為縱火原因比較低。」、「本件是以遺留火種為原因
    ，而所遺留火種是包含已消失跟未消失的。」、「燭台線香
    是消失的發火源，所以不需要將其送鑑定，也無法送鑑定。
    但電器部分我們有送鑑定。」等語，足徵檢察官並未向證人
    乙○○詢明何謂遺留火種、可能成因為何、現場所遺其他諸物
    如燭台、線香及其他祭祀用品是否會造成遺留火種之原因等
    情，並進而探究被告有無故意或過失之行為暨與本件系爭火
    災之因果關係，就系爭火災之發生即對被告為不起訴處分，
    似嫌速斷。是被告以臺灣彰化地方檢察署108年度偵字第256
    4號不起訴處分書為據，作為對系爭火災所生之損害不負賠
    償責任之憑籍，自為法所不許，本院自不該受此充斥瑕疵之
    不起訴處分書所拘束，併此說明。
  ㈥承上所述，系爭火災係之肇因係被告以上開易燃物為宗教信
    仰儀式之行為，以致遺有火種疏未加以滅失，因而不慎產生
    系爭火災所致。又按因故意或過失，不法侵害他人之權利者
    ，負損害賠償責任。故意以背於善良風俗之方法，加損害於
    他人者亦同；不法毀損他人之物者，被害人得請求賠償其物
    因毀損所滅少之價額。 民法第184 條第1 項、第196 條第1
     項分別定有明文。是系爭火災既係由被告不慎之行為即過
    失行為（因按常理之被告自無故意肇生系爭火災之可能）所
    致，且該過失行為與原告因系爭火災所生之損害有相當因果
    關係，則被告自應為系爭火災所生損害負損害賠償責任。是
    原告之請求，自屬有據。
  ㈦再按物被毀損時，被害人除得依民法第196 條請求賠償外，
    並不排除民法第213 條至第215 條之適用。依民法第196 條
    請求賠償物被毀損所減少之價額，得以修復費用為估定之標
    準，但以必要者為限（例如：修理材料以新品換舊品，應予
    折舊），最高法院77年度第9 次民事庭會議決議（一）意旨
    亦可資參照。次按折舊性固定資產，應設置累計折舊科目，
    列為各該資產之減項；固定資產之折舊，應逐年提列；固定
    資產計算折舊時，應預估其殘值，並以減除殘值後之餘額為
    計算基礎，所得稅法第54條定有明文。查被告因本件火災事
    故，而侵害原開主張之財產，業如前述。是原告據此請求被
    告賠償所受損害，洵屬有據。本件應審酌者，即為原告請求
    之各項損害賠償金額，是否合理？茲判斷如下：①原告提出
    如後附清單所載家電器具、弱電設備類、日常生活用品、化
    妝保養品、嬰兒用品類、保健食品類、衣服及證件等物品遭
    火災燒毀，雖其未能逐一舉證予以證明其確切數據，但以火
    災之特殊事件，物件被火燒毀後，已成灰燼，且火災發生後
    ，經現場勘查鑑識清理，原告居住之3樓開始已有物品附著
    炭粒子之情狀，系爭房屋3樓通4樓樓梯殘留碳化殘餘物，4
    樓浴室北側牆及西南側間隔間角材上半部呈現燒失、下半部
    炭化未燒失，5樓地板近東南側燒失、西北側部分尚殘存炭
    化殘餘物，此有偵查中彰化縣消防局火災原因調查鑑定書可
    稽(見偵卷第107頁至第128頁)，所有憑證資料皆已滅失之情
    形，要求原告詳盡舉證，確實有其困難。是以依原告主張，
    再參酌原告提出之燒毀物品之發票及收據等購買及火災現場
    照片觀之(見本院卷第24頁至第101頁)，堪認原告受有附表
    一、二所示之損害。②又依行政院所頒「固定資產耐用年數
    表」及「固定資產折舊率表」之規定，系爭房屋內冷氣設備
    ，依固定資產耐用年數表中房屋附屬設備「窗型、箱型冷款
    器設備」項目，耐用年數為5年，依定率遞減法每年折舊369
    /1000，其他電器設備部分，應得比附前揭項目認定耐用年
    限：手機及3C電腦類其他機械及設備之電子計算機及其周邊
    設備，耐用年數3年，依定率遞減法每年折舊536/1000；家
    具為房屋附屬設備（其他設備）之耐用年數為10年，依定率
    遞減法每年折舊206/1000。且其最後1年之折舊額，加歷年
    折舊累計額，其總額不得超過該資產成本原額10分之9。並
    參酌營利事業所得稅查核準則第95條第6 項規定「固定資產
    提列折舊採用定率遞減法者，以1年為計算單位，其使用期
    間未滿1年者，按實際使用之月數相當於全年之比例計算之
    ，不滿1月者，以1月計」，從而附表一所示電器用品及資訊
    用品即應依此標準折舊，附表二所示物品則為日常生活用品
    ，有消費即時性之特色無從適用耐用年限之相關規定，且由
    原告提出現場照片顯示，現場物品已近乎全損，從而附表二
    所示物品即依原告提出之購買證明且不予折舊。③原告主張
    其經營之飲料店因系爭火災發生後自107年12月23日上午起
    至107年12月29日、108年1月2日起至同年月5日，共計8日無
    法營業，致其受有營業損失，並提出電子發票報稅表為據(
    見本院卷第23頁)，堪信為真實。觀其營業收入，平日營業
    額約為6,000元至8,000元，假日則為11,000元至14,000元，
    則原告請求扣除成本後之營業損失為4萬元，與上開營業額
    尚為相符，應可採信。④綜上所述，原告依侵權行為之法律
    關係，請求被告賠償原419,001元(計算式：214,939元+164,
    062元+40,000元=)，為有理由，應予准許，逾此部分之請求
    ，即屬無據，難予准許，應予駁回。
  末按給付有確定期限者，債務人自期限屆滿時起，負遲延責 
    任。給付無確定期限者，債務人於債權人得請求給付時，經
    其催告而未為給付，自受催告時起，負遲延責任。其經債權
    人起訴而送達訴狀，或依督促程序送達支付命令，或為其他
    相類之行為者，與催告有同一之效力。民法第229 條第1 項
    、第2 項定有明文。又遲延之債務，以支付金錢為標的者，
    債權人得請求依法定利率計算之遲延利息。但約定利息較高
    者，仍從其約定利率。應付利息之債務，其利率未經約定，
    亦無法律可據者，週年利率為百分之5 。民法第233 條第1
    項、第203 條亦有明文。原告對被告請求因侵權行為所生損
    害賠償之債權，核屬無確定期限之給付，上開本院認屬被告
    應賠償部分之金額，既經原告提起民事訴訟，且起訴狀繕本
    已於110年1月7日送達被告，有送達證書在卷可佐（見本院
    卷第121頁），被告迄未給付，自應負遲延責任。是原告請
    求被告給付419,001元，按年息百分之5 計算之法定遲延利
    息，自屬有據。
肆、綜上所述，原告依民法第184條第1項規定，請求被告給付41
    9,001，及自110年1月8日起至清償日止，按週年利率百分之
    5計算之利息，為有理由，應予准許，逾此範圍之請求，則
    無理由，應予駁回。
伍、本件原告勝訴部分所命給付之金額未逾50萬元，依民事訴訟
    法第389條第1項第5款規定，不待原告聲請，應依職權宣告
    假執行，並依職權宣告被告如預供相當之擔保金額，得免為
    假執行。至原告敗訴部分，其假執行之聲請已失所附麗，應
    併予駁回。
陸、本件事證已臻明確，原告其餘攻擊防禦方法及所提證據資料
    ，核與本判決所得心證及結果均不生影響，毋庸逐一論述，
    併此敘明。
柒、據上論結，原告之訴為一部有理由，一部無理由，依民事訴
    訟法第79條、第389 條第1項第5款、第392 條第2項，判決
    如主文。　　
中　　華　　民　　國　　110 　年　　4 　　月　　16　　日
                  民事第四庭    法　官　洪志賢
附表一　　　　　　　　　
編號 貨物名稱 金額(新台幣) 取得時 間 使用時間 耐用年限 折舊後之金額  １ 冰箱NR-B239TVT-R 16,500元 105年2月 2年10月 5 4,549元【《16,500元×（1－0.369）×(1－0.369)（1－0.369×10/12）》＝4,549.487元，元以下四捨五入】  ２ 冰箱NR-B409TV-S 21,000元 105年7月 2年5月 5 7,076元【《21,000元×（1－0.369）×(1－0.369)（1－0.369×5/12）》＝7,075.891元，元以下四捨五入】  ３ 電視TH-43E410W 17,900元 105年3月 2年9月 5 5,155元【《17,900元×（1－0.369）×(1－0.369)（1－0.369×9/12）》＝5,154.662元，元以下四捨五入】  ４ 電視TH-32E410W 11,500 105年10月 2年2月 5 4,297元【《11,500元×（1－0.369）×(1－0.369)（1－0.369×2/12）》＝4,297.252元，元以下四捨五入】  ５ 洗衣機NA-130VT-H 14,500元 105年2月 2年10月 5 3,998元【《14,500元×（1－0.369）×(1－0.369)（1－0.369×10/12）》＝3,998.034元，元以下四捨五入】  ６ 電暖器 5,800元 105年12月 2年 5 2,309元【《5,800元×（1－0.369）×(1－0.369)》＝2,309.334元，元以下四捨五入】  ７ 乾衣機NH-70Y(A) 8,000元 105年11月 2年1月 5 3,087元【《8,000元×（1－0.369）×(1－0.369)（1－0.369×1/12）》＝3,087.34元，元以下四捨五入】   ８ 電風扇 6,000元 105年3月 2年9月 5 1,728元【《6,000元×（1－0.369）×(1－0.369)（1－0.369×9/12）》＝1,727.82元，元以下四捨五入】  ９ 大金冷氣 49,000元 105年8月 2年4月 5 17,110元【《49,000元×（1－0.369）×(1－0.369)（1－0.369×10/12）》＝17,110.17元，元以下四捨五入】   大金冷氣 38,000元 105年6月 2年6月 5 12,339元【《38,000元×（1－0.369）×(1－0.369)（1－0.369×6/12）》＝12,338.61元，元以下四捨五入】   吹風機 5,800元 105年2月 2年10月 5 1,599元【《5,800元×（1－0.369）×(1－0.369)（1－0.369×10/12）》＝1,599.214元，元以下四捨五入】   BALMUDA AirEngine空氣清淨機 16,990元 107年2月 10月 5 11,766元【《16,990元×（1－0.369）×（1－0.369×10/12）》＝11,765.58元，元以下四捨五入】   美國iRobot Roomba880 AeroForce 天王級第8代機器人掃地吸塵器 22,900 104年5月 3年7月 5 4,515元【《22,900元×（1－0.369）×(1－0.369)（1－0.369）（1－0.369×7/12）》＝4,514.97元，元以下四捨五入】   Viewsonic VA2212A  3,688元 107年9月 3月 3 3,194元【《3,688元×（1－0.536×3/12）》＝3,193.808元，元以下四捨五入】   科風WAR-500A在線互動式UPS 3,600元 107年3月 9月 3 2,153元【《3,600元×（1－0.536×9/12）》＝2,152.8元，元以下四捨五入】   18.5"，ASUS VS197TE(LED) 2,380元 105年7月 2年5月 3 398元【《2,380元×（1－0.536）×(1－0.536)（1－0.536×5/12）》＝397.9677元，元以下四捨五入】   TOSHIBA2.5"，2TB A2行動硬碟 2,688 105年12月 2年 3 579元【《2,688元×（1－0.536）×(1－0.536)》＝578.7156元，元以下四捨五入】   18.5"，Viewsonic VA1903A(LED) 1,990元 107年9月 3月 3 1,723元【《1,990元×（1－0.536×3/12）》＝1723.34元，元以下四捨五入】   iShowFast64G極致iphine隨身碟 3,690元 105年8月 2月4月 3 653元【《3,690元×（1－0.536）×(1－0.536)（1－0.536×4/12）》＝652.5016元，元以下四捨五入】   Apple iphine8 256G 30,900元 107年3月 9月 3 18,478元【《30,900元×（1－0.536×9/12）》＝18,478.2元，元以下四捨五入】   胡桃5尺頭+掀床2組 30,000元 105年7月 2年5月 10 17,290元【《30,000元×（1－0.206）×(1－0.206)（1－0.206×5/12）》＝17,289.71元，元以下四捨五入】    5尺三線乳膠床墊2只 52,000元 105年7月 2年5月 10 29,969元【《52,000元×（1－0.206）×(1－0.206)（1－0.206×5/12）》＝29,968.84元，元以下四捨五入】   胡桃床頭櫃4只 10,000元 105年7月 2年5月 10 5,763元【《10,000元×（1－0.206）×(1－0.206)（1－0.206×5/12）》＝5,763.238元，元以下四捨五入】   胡桃7×7衣櫃 32,000元 105年7月 2年5月 10 18,442元【《32,000元×（1－0.206）×(1－0.206)（1－0.206×5/12）》＝18,442.36元，元以下四捨五入】   胡桃5×7衣櫃 18,000元 105年7月 2年5月 10 10,374元【《18,000元×（1－0.206）×(1－0.206)（1－0.206×5/12）》＝10,373.83元，元以下四捨五入】   胡桃7尺電視櫃 13,000元 105年7月 2年5月 10 7,492元【《13,000元×（1－0.206）×(1－0.206)（1－0.206×5/12）》＝7,492.209元，元以下四捨五入】   胡桃餐櫃 9,000元 105年7月 2年5月 10 5,187元【《9,000元×（1－0.206）×(1－0.206)（1－0.206×5/12）》＝5,186.914元，元以下四捨五入】   胡桃餐椅6只 10,800元 105年7月 2年5月 10 6,224元【《10,00元×（1－0.206）×(1－0.206)（1－0.206×5/12）》＝6,224.297元，元以下四捨五入】   胡桃大四斗2只 13,000元 105年7月 2年5月 10 7,492元【《13,000元×（1－0.206）×(1－0.206)（1－0.206×5/12）》＝7,492.209元，元以下四捨五入】       合計 214,939元  

附表二
編號 支出名稱 金額(新台幣) 1 合庫存摺補發 100元 2 合庫印鑑掛失 100元 3 國泰印鑑掛失 100元 4 國泰印鑑變更 100元 5 國泰存摺掛失 100元 6 台中銀存摺掛失 100元 7 台中銀金融卡掛失 100元 8 台中銀印鑑掛失 100元 9 商業登記補發 100元 10 汽車駕照補發 200元 11 機車駕照補發 200元 12 手語丙級證照補發 160元 13 健保卡補發 600元 14 身分證補發 200元 15 戶籍謄本 15元 16 大人衣服(105年10月購買) 3,000元 17 大人衣服(105年10月購買) 5,100元 18 大人衣服(106年12月購買) 5,000元 19 大人衣服(106年12月購買) 3,500元 20 大人衣服(107年2月購買) 4,500元 21 大人衣服(107年2月購買) 4,500元 22 大人衣服(107年7月購買) 5,000元 23 大人衣服(107年7月購買) 5,380元 24 小孩衣服(106年1月至107年12月購買) 12,032元 25 資訊插座 55元 26 6心電話用插座 45元 27 東訊話機 1,900元 28 監視器 1,200元 29 網路線 160元 30 網路跳線 20元 31 監視器線材附接頭 250元 32 安裝設備工資 1,000元 33 熱水瓶 3,900元 34 真空保溫瓶 789元 35 KINYO KY-7350MP3讀卡機三件式 1,490元 36 ENCO 6000MAH輕巧隨身行動電源 598元 37 EPSON T133150 439元 38 USB2.0A 公/MINI 5PIN伸縮線80CM 76元 39 元山YS-5502API5.0L 省電熱水瓶 1,322元 40 JS JY3023全木質三件式喇叭 890元 41 創見 MP330 8G MP3 999元 42 AV-31影音訊號切換器 200元 43 D-LINK DIR-600M阜無線寬頻分享器 958元 44 彈性矽膠N次保鮮膜 836元 45 鍋寶304不銹鋼咖啡淬取杯 599元 46 艸一田人情人節禮物 經典復刻真皮編織手環5CM 手工訂製 1,102元 47 艸一田人情人節禮物 經典復刻真皮編織手環8CM 手工訂製 836元 48 客製人像馬克杯 380元 49 烏克麗麗 台灣品牌HANLIN 21吋 459元 50 全國兒童樂園月刊106年9月29日至107年12月 共16冊 6,800元 51 點讀筆 1,500元 52 衛生紙 540元 53 衛生棉 480元 54 洗髮精 390元 55 沐浴乳 560元 56 香皂 150元 57 無粉檢診手套 162元 58 寇蘿蘭舒敏燕麥洗潤組 499元 59 國際牌電池 109元 60 勁量鋰電池 41元 61 牛爾茶樹粉刺快閃零油光粉露 157元 62 牛爾白玉蘭鑽采超緊緻修護晚霜 240元 63 牛爾杏仁酸5％煥膚晚安凍膜 346元 64 Dr.Stain大馬士革玫瑰保濕噴霧110ML 259元 65 VISEE水感遮瑕霜25ML 380元 66 VISEE清透裸妝粉餅410(10g) 390元 67 賽吉兒菁萃潔浴凝霜500ml 543 68 KISS ME奇士美花樣美姬零阻力絲滑濃黑眼線液筆 245元 69 孕媽咪卵磷脂軟膠囊 890元 70 孕媽咪螫和鈣膠囊 1,190元 71 孕哺兒 哺多多哺乳茶 1,520元 72 永信 非炎痠痛水性貼布6片 132元 73 恩能康見幼兒乳酸菌粉 1,200元 74 恩能康見幼兒成長DHA粉 1,200元 75 康乃馨濕紙巾 645元 76 美國L.A.Baby維吉尼亞嬰兒中床 4,875元 77 美國L.A.Baby豪華全罩式嬰兒床蚊帳加大 672元 78 德國LYRA兒童三角原木鉛筆12cm(6入附筆削) 180元 79 雙層加厚口水巾 218元 80 加拿大LULUJO正品 550元 81 貝恩乳頭修護霜 400元 82 貝親母乳實感矽膠寬口奶嘴 240元 83 樂米亞小黃瓜奶瓶蔬果清潔 149元 84 貝親寬口PPUS奶瓶240ml 458元 85 桂格奶粉3號成長健康三益菌 1,438元 86 亞培小安素強護 1,299元 87 菠派稻鴨米餅 119元 88 雀巢奶粉1號新HAI金能 645元 89 Babymate兒童企鵝吸管水杯 294元 90 奶瓶家族奶瓶水杯替換吸管 75元 91 TERUMO迷你耳溫槍 1,580元 92 RICHLL星辰水杯組合 721元 93 TOYROYAL可消毒星型咬牙器 154元 94 寶兒小熊噴霧機 3,200元 95 奇哥安全座椅 8,000元 96 嬰兒床 10,000元 97 遊戲床 3,000元 98 床墊 2,000元 99 背巾 1,800元 100 消毒鍋 3,600元 101 嬰兒推車 6,500元 102 吸乳器 4,000元 103 母乳袋 1,050元 104 奶瓶 2,370元 105 奶嘴 720元 106 澡盆 500元 107 浴床 300元 108 洗衣精 400元 109 奶瓶刷 70元 110 碗 250元 111 湯匙 80元 112 滿意寶寶M 1,196元 113 幫寶適M 900元 114 植英房寶寶沐浴精450ml 350元 115 植英房寶寶洗髮精450ml 349元 116 植英房寶寶修護膏80ml 266元 117 植英房寶寶蘆薈膠95gm 270元 118 植英房寶寶爽身膏140gm 210元 119 植英房寶寶泡泡露500ml 800元 120 BERZ兒童食物剪刀組 152元 121 黃色小鴨水中玩具組 285元 122 芙美益護佳燕麥新葉沐浴乳1+1 829元 123 芙美燕麥新葉全效保護露二入組 716元 124 植英房嬰兒柔濕巾 199元 125 諾貝爾寶貝酵素粉末150g 950元 126 諾貝爾寶貝綜合營養素200g 950元 127 諾貝爾海藻鈣營養素200g 855元 128 諾寶水解膠原蛋白粉 1520元  合計 164,062元 
以上正本係照原本作成。
如對判決上訴，應於判決送達後20日內向本院提出上訴狀。如委
任律師提起上訴者，應一併繳納上訴審裁判費。
中　　華　　民　　國　　110 　年　　4 　　月　　16　　日
                                書記官　林嘉賢